臺灣基隆地方法院民事判決　　　　　　100年度基簡字第728號
原　　　告　中國信託商業銀行股份有限公司
法定代理人　辜濂松
訴訟代理人　黃書璇
被　　　告　李文量
　　　　　　李萬海
上列當事人間請求撤銷買賣行為及塗銷所有權移轉登記事件，本
院於民國100年12月1日言詞辯論終結，判決如下：
    主  文
原告之訴駁回。
訴訟費用新臺幣貳仟壹佰元由原告負擔。
    事實及理由
一、被告經合法通知，均未於言詞辯論期日到場，核無民事訴訟
    法第386條所列各款情形，依民事訴訟法第436條第2項、第3
    85條第 1項前段之規定，准原告之聲請，由其一造辯論而為
    判決。
二、原告起訴主張：被告李文量於民國90年 5月31日向原告請領
    信用卡使用，依約得於特約商店記帳消費，惟應於當期繳款
    截止日前向原告繳清全部帳款，或選擇以循環信用方式僅繳
    納最低應繳金額，惟被告李文量自92年 9月30日起即未依約
    繳納帳款，迄今尚積欠原告本金新臺幣（下同） 6萬元，及
    自92年10月 1日起至清償日止，按週年18.25%計算之利息。
    詎被告李文量為逃避其所有財產之強制執行，竟於92年11月
    21日將其所有如附表所示之不動產（以下簡稱系爭不動產）
    以買賣為原因移轉予其父即被告李萬海。被告二人為父子關
    係，同居於一戶，生活起居有密切之往來，且被告李文量於
    信用卡申請書填載被告李萬海為其聯絡人，於被告李文量遲
    付信用卡帳款時，原告銀行之信用卡催收人員均會聯繫被告
    李萬海，及寄發催收信函予被告李文量，另原告銀行之催收
    人員曾多次致電被告家中，經被告李文量之母親、妹妹表示
    將轉達被告李文量或允諾其將繳納欠款，甚於被告李文量移
    轉系爭不動產予被告李萬海前之92年10月24日，即有原告催
    收人員聯繫被告李萬海之紀錄，故被告李萬海應知悉被告李
    文量之財務狀況。被告二人移轉系爭不動產之時點係於被告
    李文量債務逾期後，其移轉之意圖係為脫產以避免遭債權人
    強制執行至為明顯，顯有害於原告之債權，為此依民法第24
    4條第2項、第 4項規定提起本訴，並聲明：(一)被告間就系爭
    不動產於92年10月31日以買賣原因所為之債權行為及於92年
    11月21日所為所有權移轉登記之物權行為，均應予撤銷；(二)
    被告李萬海就系爭不動產於92年11月21日所為以買賣為原因
    之所有權移轉登記應予塗銷，回復登記為被告李文量所有。
三、被告經合法通知，均未於言詞辯論期日到場，亦未提出書狀
    為任何聲明或陳述。
四、本院得心證之理由：
  (一)原告主張被告李文量於90年 5月31日向原告請領信用卡使用
    ，迄今尚積欠6萬元，及自92年10月1日起至清償日止，按週
    年18.25%計算之利息；及被告李文量於92年10月31日將其所
    有之系爭不動產以買賣為原因移轉登記予被告李萬海，並於
    同年11月21日完成登記之事實，業據原告提出信用卡申請書
    暨約定條款、帳務明細、客戶消費明細表、放款帳戶還款交
    易明細表、土地登記謄本、建物登記謄本、異動索引等件為
    證，並經本院依職權向新北市汐止地政事務所函調系爭不動
    產登記申請書及其附件查明屬實，有該所 100年10月19日新
    北汐地登字第1000015729號函附登記資料在卷可憑，堪信為
    真實。
  (二)按當事人主張有利於己之事實者，就其事實有舉證之責任，
    民事訴訟法第 277條前段定有明文。又主張法律關係存在之
    當事人，須就該法律關係發生所須具備之特別要件，負舉證
    之責。次按民事訴訟如係由原告主張權利者，應先由原告負
    舉證之責，若原告先不能舉證，以證實自己主張之事實為真
    實，則被告就其抗辯事實即令不能舉證，或其所舉證據尚有
    疵累，亦應駁回原告之請求（最高法院20年台上第2466號判
    例參照）。又按債務人所為之有償行為，於行為時明知有損
    害於債權人之權利者，以受益人於受益時亦知其情事者為限
    ，債權人得聲請法院撤銷之；債權人依第 2項之規定聲請法
    院撤銷時，得並聲請命受益人或轉得人回復原狀，民法第24
    4 條第2項、第4項前段固分別定有明文，惟明知之事實對於
    債權人為有利，應由主張其事實存在之債權人負舉證責任，
    不能僅以推定之詞資為不利於債務人之判斷。
  (三)原告主張被告二人明知被告李文量積欠原告上開債務未清償
    ，被告李文量仍將系爭不動產以買賣為原因移轉所有權登記
    與其父即被告李萬海，有損於原告債權云云，揆諸上開說明
    ，原告自應對被告李萬海於受益時亦知其情事乙節負舉證之
    責。原告雖提出催收紀錄 2紙，主張於被告二人移轉系爭不
    動產前之92年10月24日即有原告之催收人員致電被告李萬海
    之紀錄，亦曾致電被告家中，經被告李文量之母親、妹妹表
    示將代為轉達或允諾其將繳納欠款等語，被告李萬海理應知
    悉被告李文量之財務狀況云云。惟查，依原告所提之催收紀
    錄，於92年10月24日僅記載：「 0935-PHR2/0936-PHR2/E1-
    聯云申在台北只有0000000000TNIS」等語，尚無法知悉原告
    致電對象為何人及其談話內容為何，另於92年10月30日及同
    年11月4日雖記載有：「E1-申妹云申在酒店上班，允明郵12
    000 覆」、「E1；母允轉」等語，然僅憑被告李文量之母、
    妹曾接獲原告電話，並允諾將代為告知被告李文量原告曾來
    電、或代被告李文量允諾其將匯款12,000予原告等情，尚無
    足認被告李萬海於受益時已知悉被告李文量之財產已有不足
    清償債務之情形，被告二人移轉系爭不動產將有損於債權人
    之權利。另原告主張被告二人同居於一址，生活起居有密切
    往來，且原告曾寄發催收信函予被告，該催收信既寄至被告
    二人之共同住所，被告李萬海應當知悉被告李文量有積欠上
    開債務云云。雖被告二人為父子關係，惟親屬間經濟各自獨
    立而互不相涉，應屬當今社會之常態，縱有同居之事實，相
    互間亦不必然知悉對方之財務狀況，實無法僅以被告間係屬
    父子關係，即推論被告李萬海於受益時必知有害於原告之債
    權。又原告寄發催收信函之收件人為被告李文量，而非被告
    李萬海，被告李萬海未必會拆件閱信明瞭信件內容，故僅以
    收件地址為被告二人之共同住所，遽以推論被告李萬海應知
    悉被告李文量之財務狀況，尚無可採。
  (四)原告既未舉證證明被告李萬海於系爭不動產移轉時明知其與
    被告李文量之買賣行為有損害於原告之債權，則被告間就系
    爭不動產所為之買賣債權行為及移轉所有權之物權行為，核
    與民法第244條第2項所規定有償詐害行為之要件不符，原告
    依上開規定請求判決被告間就系爭不動產於92年10月31日以
    買賣原因所為之債權行為及於92年11月21日所為所有權移轉
    登記之物權行為，均應予撤銷，及被告李萬海就上開所有權
    移轉登記應予塗銷，於法無據，不應准許。
五、本件訴訟費用即第一審裁判費2,100元，由被告負擔。
六、結論：本件原告之訴為無理由，依民事訴訟法第436條第2項
    、第385條第1項前段、第78條、第87條第 1項，判決如主文
    。
中    華    民    國   100    年    12    月    15    日
                  基隆簡易庭法  官  陳湘琳
以上正本係照原本作成。
對於本件判決如有不服，應於收受送達後20日內向本院提出上訴
書狀，上訴於本院合議庭，並按他造當事人之人數附具繕本。
中    華    民    國   100    年    12    月    15    日
                            書記官  洪佳如
附表：不動產標示
┌─────────────────────────────────────────────┐
│100年度基簡字第728號                                                                      │
├─┬───────────────────────┬─┬─────┬───────────┤
│編│  土          地          坐          落      │地│ 面    積 │  權   利   範   圍   │
│  ├───┬────┬────┬──┬──────┤  ├─────┤                      │
│號│縣  市│鄉鎮市區○  段    ○○段│  地    號  │目│ 平方公尺 │                      │
├─┼───┼────┼────┼──┼──────┼─┼─────┼───────────┤
│1 │新北市│金山區  ○○○段  │    │0000-0000   │建│2,100.50  │100/10000             │
└─┴───┴────┴────┴──┴──────┴─┴─────┴───────────┘
┌─┬────┬───────┬───┬─────────────────────┬────┐
│編│        │              │建築式│      建物面積（平方公尺）                │  權利  │
│  │        │基  地  坐  落│樣主要├───────────┬─────────┤        │
│  │ 建  號 │--------------│建築材│樓    層    面    積  │ 附屬建物主要建築 │        │
│  │        │建  物  門  牌│料及房│                      │                  │        │
│號│        │              │屋層數│合                計  │ 材料及用途       │  範圍  │
├─┼────┼───────┼───┼───────────┼─────────┼────┤
│1 │0000-000│新北市金山區金│7 層樓│第3 層：76.69         │陽台：7.69        │  全部  │
│  │        │美段0000-0000 │鋼筋混│合  計：76.69         │花台：0.66        │        │
│  │        │地號          │凝土造│                      │                  │        │
│  │        │--------------│      │                      │                  │        │
│  │        │新北市金山區中│      │                      │                  │        │
│  │        │華路364號3樓  │      │                      │                  │        │
│  ├────┼───────┴───┴───────────┴─────────┴────┤
│  │ 備 考  │共有部分：建號01448號建物，1,672.43平方公尺，應有部分為10000分之85。        │
└─┴────┴──────────────────────────────────────┘